臺灣臺南地方法院民事裁定
108年度訴字第1499號
上  訴  人
即被上訴人   臺南市第111期總安二自辦市地重劃區重劃會

法定代理人  歐勳明  
被  上訴人
即  上訴人  施西珍  
訴訟代理人  鄭振東  
上列當事人間請求拆除地上物事件，本院裁定如下：
    主  文
本件本訴部分第一審及上訴訴訟標的價額均核定為新臺幣貳佰捌
拾參萬零陸佰零捌元。
臺南市第111期總安二自辦市地重劃區重劃會應於收受本裁定正
本之日起七日內，補繳第一審裁判費新臺幣壹萬捌仟陸佰貳拾陸
元及第二審裁判費新臺幣參仟玖佰柒拾伍元，逾期即駁回上訴。
施西珍應於收受本裁定正本之日起七日內，補繳第二審裁判費新
臺幣肆萬捌仟壹佰貳拾玖元，逾期即駁回上訴。
    理  由
一、按因財產而起訴、向第二審法院上訴，應分別依民事訴訟法
    第77條之13、第77條之16第1項規定繳納裁判費，此為法定
    必備之程式。次按訴訟標的價額由法院核定。核定訴訟標的
    之價額，以起訴時之交易價額為準；無交易價額者，以原告
    就訴訟標的所有之利益為準。一訴主張數項標的者，其價額
    合併計算之。但所主張之數項標的互相競合或應為選擇者，
    其後標的價額，應依其中價額最高者定之。以一訴附帶請求
    其孳息、損害賠償、違約金或費用者，不併算其價額。民事
    訴訟法第77條之1第1項、第2項、第77條之2第1項、第2項定
    有明文。又上訴利益之額數與訴訟標的之金額係屬二事，上
    訴利益係上訴人於上訴程序所得受之客觀利益，計算上訴人
    之上訴利益，應以其上訴聲明範圍內訴訟標的之金額或價額
    為準。至上訴利益之額數是否與起訴時訴訟標的之金額、價
    額一致，則非所問（最高法院86年度台抗字第602號裁定意
    旨參照）。是以計算第二審訴訟標的金額或價額時，應以上
    訴利益為基礎。又上訴不合程式或有其他不合法之情形而可
    以補正者，原第一審法院應定期間命其補正，如不於期間內
    補正（上訴理由除外），應以裁定駁回之，此觀諸民事訴訟
    法第442條第2項、第3項自明。
二、上訴人即被上訴人臺南市第111期總安二自辦市地重劃區重
    劃會（下稱總安二重劃會）前以被上訴人即上訴人施西珍為
    被告提起本件訴訟，經施西珍於本訴訴訟程序進行中提起反
    訴，本院判決就本訴部分總安二重劃會勝訴，就反訴部分施
    西珍一部勝訴、一部敗訴，總安二重劃會及施西珍分別提起
    第二審上訴，均未據繳納裁判費。查：
(一)本訴部分：總安二重劃會於本訴訴訟程序進行中之民國109
    年7月3日具狀最終確認其訴之聲明為：(1)施西珍應將坐落
    臺南市○○區○○段0000號土地上如附圖所示，編號A部分雜物(
    垃圾)63.25平方公尺、編號B部分建物3.69平方公尺，暨同
    段1020號土地上，如附圖所示，編號D部分建物0.14平方公
    尺拆遷；(2)施西珍對於臺南市第111期總安二自辦市地重劃
    區，就其地上物補償費於108年1月23日前提出之異議，應予
    撤回。其中就訴之聲明第1項部分，訴訟標的價額核定為新
    臺幣（下同）1,180,608 元【計算式：總安二重劃會主張施
    西珍占用臺南市○○區○○段0000○0000號土地面積共67.08（計
    算式：63.25+3.69+0.14=67.08）平方公尺×109年度公告土
    地現值每平方公尺均17,600元＝1,180,608元】；其中就訴之
    聲明第2項部分，並非對於親屬關係及人格權或身分上之權
    利有所主張，應屬財產權訴訟（最高法院93年度台上字第19
    26號裁定參照），是本件訴訟標的價額即應以總安二重劃會
    如獲勝訴判決所得受之客觀上利益定之，惟其訴訟標的價額
    不能核定，應依民事訴訟法第77條之12規定，以同法第466
    條所定不得上訴第三審之最高利益額數加十分之一定之，即
    165萬元。合計本訴部分訴訟標的價額共2,830,608元（計算
    式：0000000+0000000=0000000）。
(二)反訴部分：施西珍於反訴訴訟程序進行中之108年12月31日
    具狀最終確認其反訴訴之聲明為：總安二重劃會應給付施西
    珍566,065元及自反訴變更聲明狀送達翌日起至清償日止，
    按年息百分之五計算之利息。本院判決總安二重劃會應給付
    施西珍249,292元及法定遲延利息，並駁回其餘反訴。總安
    二重劃會就其敗訴部分聲明不服提起上訴，施西珍則就其敗
    訴部分之303,440元範圍內聲明不服提起上訴，是總安二重
    劃會部分之第二審訴訟標的金額為249,292元，施西珍部分
    之第二審訴訟標的金額為303,440元。
三、是本件本訴第一審訴訟標的價額核定為2,830,608元，原應
    徵第一審裁判費29,116元，總安二重劃會扣除前已繳裁判費
    10,490元（計算式：7490+3000=10490，見卷附本院答詢表
    ），尚應補繳18,626元；第二審訴訟標的金額就總安二重劃
    會上訴部分則為249,292元，應徵第二審裁判費3,975元。施
    西珍第二審訴訟標的價額、金額則各核定為2,830,608元、3
    03,440元，其上訴利益合計為3,134,048元（計算式：00000
    00+303440=0000000），應徵第二審裁判費48,129元。茲限
    總安二重劃會、施西珍於收受本裁定正本後7日內，如數向
    本院補繳，逾期即駁回其上訴。
四、爰裁定如主文。 
中　　華　　民　　國　　110 　年　　3 　　月　　12　　日
                  民事第三庭    法  官  許嘉容
以上正本係照原本作成。
如對本裁定關於核定訴訟標的價額部分抗告，應於裁定送達後10
日內向本院提出抗告狀，並繳納抗告費新臺幣1,000 元；關於命
補繳裁判費部分，不得抗告。 
中　　華　　民　　國　　110 　年　　3 　　月　　12　　日
                                書記官  謝靜茹